臺灣臺中地方法院刑事裁定　　　　　　　96年度聲判字第78號
聲　請　人
即　告訴人　甲○○
告訴代理人　林俊雄律師
被　　　告　乙○○
上列聲請人因告訴被告偽造文書等案件，不服臺灣高等法院臺中
分院檢察署檢察長於民國96年8月31日所為駁回再議之處分（96
年度上聲議字第1490號），聲請交付審判，本院裁定如下：
    主    文
聲請駁回。
    理    由
一、本件聲請交付審判意旨詳如附件之交付審判聲請狀影本內容
    所載。
二、按告訴人不服上級法院檢察署檢察長或檢察總長認再議為無
    理由而駁回之處分者，得於接受處分書後十日內委任律師提
    出理由狀，向該管第一審法院聲請交付審判；法院認為交付
    審判之聲請不合法或無理由者，應駁回之，刑事訴訟法第二
    百五十八條之一、第二百五十八條之三第二項前段分別定有
    明文。
三、本件聲請人即告訴人甲○○以被告乙○○涉犯偽造文書等罪
    嫌，向臺灣臺中地方法院檢察署檢察官提出告訴，經該署檢
    察官認為被告乙○○犯罪嫌疑不足，於民國96年4月6日以96
    年度偵字第885號為不起訴處分後，經告訴人甲○○不服，
    聲請再議，經臺灣高等法院臺中分院檢察署檢察長於96年5
    月23日以96年度上聲議字第894號命令認為本件偵查尚未完
    備，發回續行偵查，經臺灣臺中地方法院檢察官偵查結果，
    亦認為被告乙○○犯罪嫌疑不足，而於96年7月18日以96年
    度偵續字第281號再為不起訴處分，復經告訴人甲○○不服
    ，聲請再議，經臺灣高等法院臺中分院檢察署檢察長於96年
    8月31日以96年度上聲議字第1490號認為再議為無理由而駁
    回再議之聲請等情，業經本院調閱臺灣臺中地方法院檢察署
    96年度偵字第885號及96年度偵續字第281號偵查卷宗屬實。
四、經查：
    （一）按刑事訴訟法第二百五十八條之一關於交付審判之規
          定，乃對於「檢察官不起訴或緩起訴裁量權」制衡之
          一種外部監督機制，立法用意在於誡命檢察官遵守其
          法定性義務並貫徹起訴法定原則，此時，法院僅在就
          檢察官所為不起訴或緩起訴之處分是否正確加以審查
          ，以防止檢察機關濫權，依此立法精神，就法院對聲
          請交付審判案件之審查程序及標準而言，所謂「得為
          必要之調查」，其調查證據之範圍，自應以偵查中曾
          顯現之證據為限，不可就告訴人新提出之證據再為調
          查，亦不可蒐集偵查卷以外之證據；又依刑事訴訟法
          第260條對於不起訴處分已確定或緩起訴處分期滿未
          經撤銷者得再行起訴之規定，其立法理由說明，本條
          所謂不起訴處分已確定者，係包括「聲請法院交付審
          判復經駁回者」之情形在內，則法院就聲請交付審判
          案件之審查，所稱「得為必要之調查」，其調查證據
          範圍，自更應以偵查中曾顯現之證據為限，不得就告
          訴人新提出之證據再為調查，亦不可蒐集偵查卷以外
          之證據，否則，將與刑事訴訟法第二百六十條之再行
          起訴規定，混淆不清。再就法院對聲請交付審判案件
          之審查結果而言，所稱「無理由」，係指法院認定本
          案並無違反起訴法定原則之應起訴而不予起訴之情形
          ，亦即只要法院認為案件依前開偵查中曾顯現之證據
          ，尚未達起訴法定門檻者，即應以交付審判之聲請為
          無理由而予以駁回，合先敘明。
    （二）本件聲請人指摘駁回再議聲請之處分書不當者，主要
          係以：被告自居其為張德旺代理人之身分而與楊淑
          貞簽訂租賃契約，惟證人即承租人楊淑貞並未見聞張
          德旺曾表示授權被告，因此證人楊淑貞之證詞，不能
          做為張德旺確曾授權被告之證據；證人林滄海於95
          年6月13日在東區里長辦公室協調會中向聲請人稱：
          「你老爸錢也交代我，不管你承認還是不要，很簡單
          ，你自己處理，我一毛錢也不拿出來，你爸喪事的錢
          就是我的。」等語，顯見身為張德旺連襟之林滄海對
          張德旺之財產存有私心；另觀之林滄海於95年6月18
          日第二次協調會上曾蠻橫阻止聲請人進入父親張德旺
          靈堂祭拜之情，可見林滄海與聲請人間芥蒂之深，因
          此證人林滄海故為不利聲請人之證詞，曲意維護被告
          ，所言自不足為憑；張德旺自91年1月間即因腦中
          風而智能減退，原不起訴處分未詳予調查張德旺91年
          1月時起之意識能力為何，就此未盡調查之責，僅憑
          臆測之詞，認為「張德旺至少從94年8月起，即須他
          人代為處理上揭租賃事宜，然此並不代表其全無意識
          能力」，實難謂當；被告辯稱其提領之金錢皆用於
          張德旺之醫療費、看護費，然其所提出之醫療費新臺
          幣（下同）62萬4278元加上看護費7萬多，不過70萬
          餘元，加上張德旺死亡時的存款23萬元，不到100萬
          元，與被告自91年至95年6月代收租金總額之300餘萬
          元，其間相差不止200萬元，足證被告確有私自挪用
          張德旺金錢情事等為據。
    （三）聲請人告訴被告涉嫌偽造文書等罪嫌，就聲請人提出
          之各項指控，業經承辦檢察官查明後，釐清事實，認
          為被告罪嫌不足，而為不起訴處分，並經臺灣高等法
          院臺中分院檢察署檢察長駁回再議確定在案。本院經
          調閱前開卷證後，針對聲請人不服該再議處分所提出
          之理由，依序說明如下：
        再議駁回及臺灣臺中地方法院檢察署96年度偵續字第
          281號不起訴理由，係綜合證人即張德旺設籍地東門
          里里長莊錫聰、證人即張德旺連襟林滄海、證人即承
          租人楊淑貞等三人之證述內容，本其論理及經驗法則
          所為關於被告非但曾與張德旺同住，且為張德旺處理
          日常事務，堪認張德旺自93年起，確即委由與其同居
          之被告代為出租房屋之事實認定，故交付審判聲請理
          由中所謂「然此應釐清者為係被告自居其為張德旺代
          理人之身分而與楊淑貞簽約，楊淑貞並未見聞張德旺
          曾表示授權被告，自不能憑楊淑貞之證詞，做為張德
          旺確曾授權被告之證據」等語云云，顯就再議駁回理
          由關於張德旺確曾授權被告之事實認定過程及其依據
          有所誤解。更何況聲請人於96年6月26日檢察官訊問
          時即具結證稱：「我父親張德旺出租的房子在85 、
          86年時，因我父親身體健康不佳，就由乙○○收取租
          金，當時由林滄海負責協調，協調內容有五項。」、
          「當時我父親印章等物都是乙○○管理。」、「（問
          ：所以86/1/22起你父親中美街房子都是乙○○收租
          ？）是。」等語，卻仍於本件交付審判聲請狀中執詞
          否認此等事實，足認其聲請交付審判理由之不可採。
        張德旺之連襟林滄海於偵查中到庭作證之時，業經於
          供前具結，負有據實陳述之義務，對於證述之內容若
          有不實，即須承擔偽證罪之處罰，其證言即具可信性
          之擔保。再者，證人林滄海固於95年6月13日於東門
          里福德祠活動中心（交付審判聲請狀誤植為東區里長
          辦公室）由里長莊錦聰主持之協調會中向告訴人稱「
          你老爸錢也交代我，不管你不承認還是不要，很簡單
          ，你自己處理，我一毛錢也不拿出來，你父親喪事的
          錢就是我的。」等語，惟就聲請人提出之前開協調會
          發言紀錄錄音譯文觀之，林滄海僅在表明其連襟張德
          旺已交代其全權處理身後喪葬事宜，且張德旺喪葬費
          用之支出款項，均有單據附卷可稽，聲請人據此即推
          論林滄海對張德旺之財產存有私心云云，顯屬無據。
          另林滄海有無阻止告訴人進入靈堂祭拜亡父、雙方是
          否存有芥蒂等情，均不影響駁回再議理由對被告租屋
          係依張德旺授權之事實認定，蓋同上開所述，該部分
          事實之認定，並非純依單一證人之證述，而係綜合莊
          錦聰、楊淑貞、林滄海等證人之證述內容，依論理及
          經驗法則所為之事實認定，聲請人空言指摘證人林滄
          海故為不利於其之證詞，曲意迴護被告，即難予採信
          。
        依卷附中山醫學大學附設醫院91年1月10日出具之診
          斷證明書，記載張德旺罹患「腦中風、尿失禁」之病
          症，智能減退，步履不穩，行動須靠柺杖，長距離須
          靠輪椅，日常生活須靠他人幫忙；又衛生署臺中醫院
          94年8月16日出具之診斷證明書，係記載張德旺罹患
          「失眠、記憶喪失」之病症，有老年期癡呆症（失智
          症）併憂鬱現象、非優勢側偏癱、腦血管疾病後遺症
          之症狀，病人因上述病症造成長期臥床狀態，自我照
          顧能力差，須專人二十四小時看護；而衛生署臺中醫
          院96年1月30日出具之診斷證明書，則記載張德旺罹
          患「缺氧性腦病變」之病症，且患者自95年5月27日
          經急診入住加護病房，已昏迷無法表達，經持續住院
          治療仍於95年6月16日不幸往生，期間內均處於無意
          識之昏迷狀態，無法表達個人意識。觀諸上情，臺灣
          臺中地方法院檢察署96年度偵續字第281號不起訴處
          分書認為「被告、告訴人之父親於91年1月間，即因
          腦中風致出現智能減退、行動不便，日常須靠他人協
          助，至94年8月，更罹患老年期癡呆症（失智症）併
          憂鬱現象，已無自我照顧能力，此有診斷證明書在卷
          可稽。因此，張德旺至少從94年8月起，即需要他人
          代為處理上揭房屋租賃事宜，然此並不代表其全無意
          識能力。」，乃係就上開各診斷證明書所載內容之合
          理認定。更何況聲請人多次指稱中美街房屋出租一事
          ，其與被告曾有協議，由其二人各陪其父簽訂一次，
          而被告並未依約履行，其提出便條紙記載之日期為86
          年1月22日，依其所述，告訴人自86年初起，即就其
          父關於中美街房屋之租約事宜有所知悉，且張德旺進
          住安養中心前，係由聲請人及被告二人輪流照顧，聲
          請人對其父張德旺之生理、心理狀態，亦當知之甚詳
          ，若聲請人認為其父張德旺自91年1月起即已喪失了
          解授權意義之意識能力，何以容任其兄於數年間均以
          其父代理人名義對外訂約及收租，而不透過禁治產宣
          告制度處理，卻於將近五年後始提告主張其父早於91
          年初即欠缺了解授權意義之意識能力？從而，聲請人
          事後既未提出具體事證，以證明其父張德旺於91年間
          起即呈現無意識能力之狀態，其空言指摘檢察機關未
          盡調查之責，僅憑臆測云云，自難予採信。
        末就張德旺存款之資金流向而言，聲請人認為被告自
          91年起即開始代張德旺收取租金至95年6月張德旺死
          亡止，以每月合計79,000元（林瑞乾月租金42,000元
          、楊淑貞月租金37,000元）計算，總金額達三百餘萬
          元云云，惟其以張德旺自91年起因腦中風行動不便，
          而由被告代為提領存款，認被告自91年起即有私自挪
          用張德旺存款嫌疑之推論，僅屬個人臆測之詞，並無
          任何相關事證足以佐證，蓋張德旺不能自行提領存款
          ，不代表其無自行管理處分存款之能力。又臺灣臺中
          地方法院檢察署檢察官所為96年度偵續字第281號不
          起訴處分書，就發回續行偵查意旨所指卷附張德旺所
          有之臺中市第二信用合作社大智分社00000000000號
          帳戶內，每月均有提領20,000元至60,000元不等資金
          之用途逐筆勾稽，認為自94年1月26日至95年5月9日
          止，被告自前開帳戶陸續共提領740,000元，而被告
          自94年2月16日至95年6月5日止，為其父陸續支出之
          醫療及看護費用合計為701,128元，二者相較顯屬相
          當，再被告於張德旺死亡後之95年6月20日，雖自前
          開帳戶提領235,000元，聲請人或認為有害其繼承權
          ，惟該筆款項之提領時間與喪葬費支出時點並無不合
          ，且該金額亦遠低於支出張德旺喪葬及靈骨塔費用58
          2,800元，亦難據此認定被告有任何不法之犯意。復
          以，被告陳稱自94年6月至95年5月止，楊淑貞每月37
          ,000 元之一年份租金，係其父感念其代為處理事務
          之贈與，於常理並無不合之處，佐以楊淑貞每月37,0
          00元付租支票自91年7月起至94年5月止及自95年6月
          至96年3月止，均於張德旺前開帳戶提示兌現，僅94
          年6月至95年5月之一年期間係於被告所有臺中市第二
          信用合作社00000000000號帳戶內提示兌現，設若被
          告並非受贈，而有侵吞之意，以其多年代為保管張德
          旺前開帳戶存摺、印章之便，大可逕行挪用據為己有
          ，何以如此費事。從而，聲請人據以指摘檢察機關對
          於張德旺存款之流向全無調查，亦屬無據。
        綜上，聲請人於本案中所提出之各項事證及指述，既
          然無法明確證實被告有何偽造文書、侵占、詐欺之犯
          行，且依據現有事證，亦查無其他具體積極事證足資
          佐證被告有何偽造文書等犯行，自難遽依聲請人之單
          一指訴，憑以認定被告有何偽造文書等犯行。聲請人
          雖提出各項質疑，然依據現有事證，尚不足以使承辦
          檢察官對於被告涉犯偽造文書等罪嫌，達到合理懷疑
          而提起公訴之程度；且臺灣臺中地方法院檢察署檢察
          官及臺灣高等法院臺中分院檢察署檢察官對於聲請人
          之指摘內容，業經為必要之調查，原處分書所為之事
          實認定，並無悖於經驗法則或論理法則之處，業如前
          述，本院認原處分書以被告並無聲請人所指偽造文書
          等犯行，洵屬有據，並無違誤之處；因此，本件聲請
          人所為交付審判之聲請，為無理由，應予駁回。
五、依刑事訴訟法第二百五十八條之三第二項前段，裁定如主文
    。
中　　華　　民　　國　　96　　年　　10　　月　　18　　日
                  刑事第五庭    審判長法  官  鍾堯航
                                      法　官  劉麗瑛
                                      法  官  巫淑芳
上開正本證明與原本無異。
不得抗告。
                                　　　書記官  王麗麗
中　　華　　民　　國　　96　　年　　10　　月　　18　　日
